【裁判字號】    97,訴,93
【裁判日期】    970131
【裁判案由】    毒品危害防制條例
【裁判全文】
臺灣高雄地方法院刑事判決                97年度訴字第93號
公  訴  人  臺灣高雄地方法院檢察署檢察官
被      告  乙○○
上列被告因違反毒品危害防制條例案件，經檢察官提起公訴（96
年度毒偵字第10609 號），被告於準備程序中就被訴事實為有罪
之陳述，經告知簡式審判程序之旨，並聽取公訴人、被告之意見
後，本院合議庭裁定由受命法官獨任進行簡式審判程序，判決如
下：
    主  文
乙○○施用第一級毒品，累犯，處有期徒刑捌月。扣案之海洛因
壹小包（驗後淨重零點零壹柒公克），沒收銷燬之。
    事  實
一、乙○○前因施用毒品案件，經臺灣高雄地方法院裁定送觀察
    、勒戒後，認有繼續施用毒品之傾向，復裁定令入戒治處所
    施以強制戒治，於民國89年12月13日執行完畢釋放。嗣因施
    用毒品案件，經臺灣高雄地方法院94年度訴字第943 號判處
    有期徒刑8 月確定，於95年3 月13日縮短刑期徒刑執行完畢
    出監。詎仍不知戒除毒癮，復基於施用第一級毒品海洛因之
    犯意，於96年8 月2 日某時，在其高雄縣岡山鎮協和里和平
    巷6 號住處，以針筒注射方式，施用第一級毒品海洛因1 次
    。嗣於同年月3 日上午，在高雄縣岡山鎮○○○路經警查獲
    ，並扣得海洛因一包（0.017 公克），經警依法採尿送驗後
    ，結果呈嗎啡陽性反應，始悉上情。
二、案經高雄縣政府警察局岡山分局報告臺灣高雄地方法院檢察
    署檢察官偵查起訴。
    理  由
一、本件被告乙○○所犯係死刑、無期徒刑、最輕本刑為3 年以
    上有期徒刑以外之罪，其於準備程序中就被訴事實為有罪之
    陳述，經法官告知簡式審判程序之旨，並聽取公訴人及被告
    之意見後，認為適宜由受命法官獨任進行簡式審判程序，依
    刑事訴訟法第273 條之1 第1 項規定，裁定由受命法官獨任
    進行審判程序，合先敘明。
二、訊據被告乙○○對於前揭犯罪事實坦承不諱，且被告被警查
    獲當日所採集之尿液，經送臺灣檢驗科技股份有限公司檢驗
    ，以酵素免疫分析法（EIA） 初步篩檢，並以氣相層析質譜
    法（GC/M S）複驗確認，結果係呈嗎啡陽性反應，有該公司
    出具之濫用藥物尿液檢驗報告、高雄縣政府警察局岡山分局
    壽天派出所偵辦毒品案件嫌疑犯尿液採證檢驗對照表各1 份
    在卷可佐，且扣案之毒品海洛因1 小包（驗後淨重0.017 公
    克）經送驗結果，亦呈海洛因陽性反應，有高雄市立凱旋醫
    院濫用藥物成品檢驗鑑定書在卷可按，並有警方所製扣押筆
    錄、扣押物品目錄表、扣押物照片附卷可憑，故本案事證明
    確，被告犯行，已堪認定。
三、又毒品危害防制條例第20條、第23條將施用毒品之刑事處遇
    程序，區分為「初犯」及「5 年內再犯」、「5 年後再犯」
    。依其立法理由之說明：「初犯」，經觀察、勒戒或強制戒
    治後，應為不起訴處分或不付審理之裁定；經觀察、勒戒或
    強制戒治執行完畢釋放後，「5 年內再犯」者，因其再犯率
    甚高，原實施之觀察、勒戒及強制戒治既已無法收其實效，
    爰依法追訴或裁定交付審理。至於經觀察、勒戒或強制戒治
    執行完畢釋放後，「5 年後再犯」者，前所實施之觀察、勒
    戒或強制戒治已足以遮斷其施用毒品之毒癮，為期自新及協
    助其斷除毒癮，仍適用「初犯」規定，先經觀察、勒戒或強
    制戒治之程序。從而依修正後之規定，僅限於「初犯」及「
    5 年後再犯」2 種情形，始應先經觀察、勒戒或強制戒治程
    序。倘被告於5 年內已再犯，經依法追訴處罰，縱其第3 次
    （或第3 次以上）再度施用毒品之時間，在初犯經觀察、勒
    戒或強制戒治執行完畢釋放5 年以後，已不合於「5 年後再
    犯」之規定，且因已於「5 年內再犯」，顯見其再犯率甚高
    ，原實施觀察、勒戒或強制戒治，已無法收其實效，即應依
    該條例第10條處罰（最高法院95年5 月9 日第7 次刑事庭會
    議決議參照）。本件被告前因施用毒品案件，經送強制戒治
    ，於89年12月13日期滿執行完畢而釋放，嗣因施用毒品案件
    ，經臺灣高雄地方法院94年度訴字第943 號判處有期徒刑8
    月確定，有臺灣高等法院被告前案紀錄表1 份在卷可按，而
    被告於前述強制戒治執行完畢釋放後，5 年內再犯上開施用
    毒品罪，並經判決確定，則其再度犯本件施用毒品犯行，雖
    距前述強制戒治執行完畢釋放後已逾5 年，揆諸前開說明，
    仍應依法論科。
三、核被告所為，係犯毒品危害防制條例第10條第1 項之施用第
    一級毒品罪；其持有第一級毒品之低度行為，為施用第一級
    毒品之高度行為所吸收，不另論罪。被告曾受如事實欄所述
    有期徒刑之執完畢，有臺灣高等法院被告前案紀錄表1 份在
    卷可稽，其於受有期徒刑之執行完畢後，5 年以內以故意再
    犯本案有期徒刑以上之罪，為累犯，應依刑法第47條第1 項
    規定，加重其刑。爰審酌被告前有施用毒品等前科，素行不
    佳，曾因施用毒品經強制戒治後，竟仍未能遠離毒品，顯見
    其不知警惕，意志不堅，惟念其於犯罪後業已坦承犯行，並
    表悔意，犯後態度非無足取及施用毒品係自我戕害行為，並
    未危害他人等一切情狀，酌情量處如主文所示之刑。扣案之
    第一級毒品海洛因1 小包（驗後淨重0.017 公克），不問屬
    於犯人與否，均應依毒品危害防制條例第18條第1 項前段規
    定，沒收銷燬之，附此敘明。
據上論斷，爰依刑事訴訟法第273 條之1 第1 項、第299 條第1
項前段，毒品危害防制條例第10條第1 項、第18條第1 項前段，
刑法第11條、第47條第1 項，判決如主文。
本案經檢察官甲○○到庭執行職務。
中    華    民    國    97    年    1    月    31    日
                  刑事第十二庭  法  官  張  震
以上正本證明與原本無異。
如不服本判決應於收受本判決後10日內向本院提出上訴書狀，並
應敘述具體理由，如未敘述上訴理由者，應於上訴期間屆滿後20
日內補提理由書狀於本院（均須按他造當事人之人數附繕本）「
切勿逕送上級法院」。
中    華    民    國    97    年    2     月    1     日
                                書記官   鄒秀珍


司法院資訊處製作；財團法人民間司法改革基金會備份。
